【裁判字號】    92,訴,990
【裁判日期】    920605
【裁判案由】    偽造文書
【裁判全文】
臺灣板橋地方法院刑事判決                          九十二年度訴字第九九○號
    公  訴  人  臺灣板橋地方法院檢察署檢察官
    被      告  甲○○
右列被告因偽造文書案件，經檢察官提起公訴（九十二年度偵字第五一六七號），本
院判決如左：
    主  文
甲○○行使偽造私文書，足以生損害於公眾及他人，處有期徒刑肆月，如易科罰金以
佰元折算壹日，緩刑年。臺北縣政府警察局北縣警交字第Ｃ00000000號
「舉發違反道路交通管理事件通知單」之通知聯、移送聯、迴覆聯、存根聯上偽造之
「賴玉雯」署押共肆枚均沒收。
    事  實
一、甲○○於民國九十一年九月二十二日下午三時三十五分許，駕駛其夫許文彰之Ａ
    ＸＳ－九六○號重型機車行經臺北縣五股鄉○○○路時，因違規未戴安全帽而為
    警攔查舉發，甲○○當時未帶證件，又因恐受罰，乃向執勤警員表示其為「賴玉
    雯」、「六十八年十二月二十七日」生、身分證統一編號「Ｚ00000000
    0」、住「臺北縣新莊市○○路六六七號」，使執勤警員據以掣發上載違規駕駛
    人為「賴玉雯」之臺北縣政府警察局北縣警交字第Ｃ00000000號「舉發
    違反道路交通管理事件通知單」（下簡稱：交通違規通知單），甲○○遂基於行
    使偽造私文書之犯意，於該交通違規通知單通知聯之「收受通知聯者簽章」欄內
    偽簽「賴玉雯」之簽名署押（該交通違規通知單為一式四聯，以複寫製作，通知
    聯、移送聯、迴覆聯、存根聯均有「賴玉雯」署押各一枚），偽造表示由「賴玉
    雯」名義出具領受該交通違規通知單通知聯之證明私文書，再交還處理之警員，
    據而行使，主張係由「賴玉雯」領受該交通違規通知單之通知聯（該通知聯一紙
    隨即由警員交付予甲○○收受），足以生損害於賴玉雯及臺北縣政府警察局對交
    通事件管理之正確性。嗣警方循ＡＸＳ－九六○號重型機車之車主資料追查，而
    知上情。
二、案經臺北縣政府警察局蘆洲分局報請臺灣板橋地方法院檢察署檢察官偵查起訴。
    理  由
一、右開事實業據被告甲○○於警訊及本院審理時坦承不諱，且有交通違規通知單 (
    臺北縣政府警察局北縣警交字第Ｃ00000000號) 影本一件在卷可憑，事
    證明確，被告犯行洵堪認定。
二、按在交通違規通知單移送聯「收受通知聯者簽章」欄內偽簽他人姓名，自不待依
    據習慣或特約，單從形式上觀察，即足以知悉係表示由該他人名義出具領收通知
    聯之證明，此與事先在印妥內容之收據上偽簽他人姓名之情形，無分軒輊，當然
    屬於刑法第二百十條所稱之私文書，而非同法第二百二十條之準文書（最高法院
    八十三年臺上字第六六三一號判例意旨參照）。核被告於上開交通違規通知單之
    「收受通知聯者簽章」欄內偽簽「賴玉雯」姓名署押，偽造表示由「賴玉雯」名
    義出具領受該交通違規通知單通知聯之證明私文書，復將該交通違規通知單交回
    處理員警，據而行使，主張係「賴玉雯」領受該交通違規通知單之通知聯，足以
    生損害於賴玉雯本人及臺北縣政府警察局對交通事件管理之正確性，核其所為係
    犯刑法第二百十六條、第二百十條之行使偽造私文書罪。被告所為之偽造署押行
    為，因係複寫，是其一次簽名即有四枚偽造之署押，其偽造署押為偽造私文書之
    部分行為，偽造私文書而後行使，偽造之低度行為應為行使之高度行為所吸收，
    僅論行使偽造私文書罪。爰審酌被告之素行狀況、犯罪動機、手段、目的、所生
    危害及犯後坦承犯行等一切情狀，量處如主文所示之刑，並諭知易科罰金之折算
    標準。末查被告前未曾受有期徒刑以上刑之宣告，有臺灣高等法院被告全國前案
    紀錄表一件在卷可按，其因一時短於思慮，致觸犯本案犯行，犯後亦已坦承犯行
    ，經此刑之教訓，當知所警惕，信無再犯之虞，本院綜核上情，認前開對其宣告
    之刑，以暫不執行為適當，爰併宣告緩刑三年，以啟自新。臺北縣政府警察局北
    縣警交字第Ｃ00000000號「舉發違反道路交通管理事件通知單」之通知
    聯、移送聯、迴覆聯、存根聯內偽造之「賴玉雯」簽名署押共計四枚，應依刑法
    第二百十九條規定宣告沒收。
據上論斷，應依刑事訴訟法第二百九十九條第一項前段，刑法第二百十六條、第二百
十條、第四十一條第一項前段、第七十四條第一款、第二百十九條，罰金罰鍰提高標
準條例第二條，判決如主文。
本案經檢察官黃明絹到庭執行職務。
中      華      民      國    九十二    年      六      月      五      日
                                臺灣板橋地方法院刑事第五庭
                                    法  官    戴   嘉   清
右正本證明與原本無異。
如不服本判決，應於送達後十日內向本院提出上訴狀。
                                    書記官    陳   春   銘
中      華      民      國    九十二    年      六      月       十     日
附錄本案論罪科刑法條全文：
刑法第二百十條
偽造、變造私文書，足以生損害於公眾或他人者，處五年以下有期徒刑。
刑法第二百十六條
行使第二百十條至第二百十五條之文書者，依偽造、變造文書或登載不實事項或使登
載不實事項之規定處斷。


司法院資訊處製作；財團法人民間司法改革基金會備份。
